【裁判字號】    94,易,248
【裁判日期】    950421
【裁判案由】    竊盜
【裁判全文】
臺灣臺東地方法院刑事判決               94年度易字第248號
公  訴  人  臺灣臺東地方法院檢察署檢察官
被      告  丁○○
                    （另案於臺灣臺東監獄執行中）
上列被告因竊盜案件，經檢察官提起公訴（九十四年度偵字第一
九一三號），本院判決如下：
    主  文
丁○○無罪。
    理  由
一、公訴意旨略以：丁○○意圖為自己不法之所有，於民國九十
    四年八月二十日上午八時許，駕駛車牌號碼七三五五─ＧＳ
    自小貨車，前往臺東縣臺東市○○段九三三、九四０及九四
    一地號丙○○種植之釋迦園內，竊取丙○○所有之釋迦果實
    五顆後，據為己有，經乙○○當場發現，丁○○即攜帶上開
    果實徒步逃逸，嗣為警循線查獲上情，因認丁○○涉犯刑法
    第三百二十條第一項之竊盜罪嫌。
二、按犯罪事實應依證據認定之，無證據不得認定犯罪事實。又
    不能證明被告犯罪者，應諭知無罪之判決，刑事訴訟法第一
    百五十四條第二項、第三百零一條第一項分別定有明文。所
    謂證據，係指足以認定被告確有犯罪行為之積極證據而言，
    該項證據自須適合於被告犯罪事實之認定，始得採為斷罪資
    料。苟積極證據不足為不利於被告事實之認定時，即應為有
    利於被告之認定，更不必有何有利之證據（參見最高法院二
    十九年上字第三一０五號、三十年上字第八一六號判例），
    又事實之認定，應憑證據，如未能發現相當證據，或證據不
    足以證明，自不能以推測或擬制之方法，以為裁判基礎（參
    照最高法院四十年臺上字第八六號判例），且為刑事訴訟法
    上證明之資料，無論其為直接證據或間接證據，均須達於通
    常一般之人均不致於有所懷疑，而得確信其為真實之程度，
    始得據為有罪之認定，若其關於被告是否犯罪之證明未能達
    此程度，而有合理性懷疑之存在，致使無從形成有罪之確信
    ，根據「罪證有疑，利於被告」之證據法則，即不得遽為不
    利於被告之認定（最高法院七十六年臺上字第四九八六號判
    例意旨參照)。
三、公訴人認被告丁○○涉犯竊盜之罪嫌，無非以被告自承有於
    九十四年八月二十日上午八時許駕駛車牌號碼七三五五─Ｇ
    Ｓ自小貨車前往，並將該車停放距離臺東市○○段九三三、
    九四０及九四一地號丙○○種植之釋迦園約二百多公尺處，
    現場並遺留有被竊之釋迦果實，而證人乙○○於警詢時亦作
    證稱伊有看到被告在丙○○之釋迦園內偷竊釋迦果實，被告
    左手拿透明網狀袋子內有四、五顆釋迦，右手則持玩具槍，
    伊有喊抓賊，被告即攜帶竊得之釋迦果實逃跑，並有刑案現
    場測繪圖一紙為其論據。然訊據被告否認有何竊盜之犯行，
    辯稱伊開車前往上開停車地方係為挖取俗稱（臺語）「土香
    」、「瘋查某」藥草，伊未見過乙○○與丙○○，下車時只
    攜帶一瓶礦泉及一支鋤頭，沒有所謂透明網狀袋子或玩具槍
    ，由於離開時汽車鑰匙斷在車門鑰匙孔內，無法使用，便將
    挖好之四、五十支「瘋查某」放在自小貨車旁，徒步走至臺
    東市○○路○段（民航機場跑道尾道路），攔搭他人便車至
    安東塑膠下車等語。
四、經查：
    (一)證人乙○○於警詢時證稱：「被告左手拿一個透明網狀袋
      子，內放有四、五顆偷拔之釋迦」、「我有喊抓賊」、「
      被告右手拿著一把手槍……那是發射ＢＢ彈之玩具槍」（
      詳警卷第九頁背面），惟於本院審理時卻具結證稱：「伊
      沒有看到被告網狀袋子內之東西」、「沒有看到被告袋子
      裡面裝什麼」、「沒有大聲喊小偷、抓賊之類的話」、「
      沒有親眼看到在庭被告摘釋迦」（詳本院卷第六五、六七
      、六九、七一頁），此與其在前開警詢中之證言內容前後
      不一，互有矛盾，而證人乙○○並不認識被告（詳本院卷
      第六九頁），依理當無迴護之可能，顯見證人證稱未親眼
      看到被告偷摘釋迦，及未見到被告網狀袋子內裝有釋迦，
      應可採信，是其所言，尚不足資以認定被告有為本件竊盜
      之犯行。
    (二)被告供稱伊停車後下車時係攜帶一支鋤頭及一瓶礦泉水，
      此與證人洪權木於警詢時陳稱：「被告當時是穿著紅色衣
      服、藍色牛仔褲、穿雨鞋、手持鋤頭，上車時將鋤頭放在
      路邊上車坐在我自小客貨車右前座上」（詳警卷第一二頁
      ）之證詞互核相符，按證人洪權木不認識被告（詳警卷第
      一三頁），衡情亦無袒護之理，而本件依卷內資料所示，
      均未查扣有任何網狀袋子或玩具槍等物，另證人乙○○亦
      證稱：「當天在現場後來沒有發現網狀袋子或是手槍之類
      東西」（詳本院卷第七二頁），足認前開證人乙○○證述
      被告持有網狀袋子及玩具槍乙節，與事實不合，被告辯稱
      其僅攜帶鋤頭及礦泉水，並無網狀袋子及玩具槍，信而有
      徵。
    (三)證人即被害人丙○○於本院審理時具結證謂，案發後伊見
      到地上有四、五顆釋迦，由於伊採摘釋迦，均是用剪刀剪
      取，而前開遺留地上之釋迦尚有蒂頭，顯係由人以手摘取
      方式摘下（詳本院卷第七五頁），並有刑案現場照片四張
      （詳警卷第一六、一七頁）附卷可稽，惟查被害人於九十
      四年八月間所種植之釋迦曾遭竊過好幾次，均未抓到行竊
      之人，業據其於本院審理時證述明確（詳本院卷第七四頁
      ），則被害人之釋迦於九十四年八月間既曾遭竊多次，被
      害人所指稱地上遺留有蒂頭之釋迦，及刑案現場照片所示
      有蒂頭之釋迦，是否即為被告所竊取而遺留於現場，固有
      可疑，且前開證人乙○○於本院審理時亦證稱：「感覺被
      告袋子裡有東西，因為袋子有裝東西時拉扯的程度不同」
      、「被告跑掉的時候手上有拿袋子」、「被告跑的時候全
      部都帶走」（詳本院卷第六八、七０、七一頁），其證詞
      顯與被害人之指訴，互生齟齬，扞格不入，準此，前開被
      害人指訴及刑案現場照片，應不足以為被告確有以手竊取
      被害人釋迦之論據。
    (四)被害人丙○○於本院審理時復指稱：被告之自小貨車，係
      由警員叫吊車吊離（詳本院卷第八五頁），同時參酌證人
      洪權木於警詢時亦證述被告確曾於臺東市○○路○段（民
      航機場跑道尾道路）攔停其車要求搭便車至臺東市○○路
      與四川路安東塑膠處（詳警卷第一二頁），足見被告所稱
      其係因汽車鑰匙斷在車門鑰匙孔內，無法使用，便徒步走
      至臺東市○○路○段（民航機場跑道尾道路），攔搭他人
      便車至安東塑膠下車等語，堪認真實，併此敘明。
    綜上查證，足認被告前揭辯詞，堪可採信。本件公訴意旨所
    憑事證尚無從形成被告有罪論斷之確信，而刑事被告依法並
    無自證無罪之義務，此外，復查無其他積極事證足以證明被
    告確有竊盜之犯行，其犯罪不能證明，揆諸首揭法條、判例
    要旨及說明，應諭知被告為無罪之判決。
據上論斷，應依刑事訴訟法第三百零一條第一項，判決如主文。
本案經檢察官甲○○到庭執行職務
中    華    民    國    95    年    4     月    21    日
                  刑事第二庭    審判長法  官  詹慶堂
                                      法  官  呂煜仁
                                      法  官  劉柏駿
以上正本證明與原本無異。
如不服本判決，應於判決送達後10日內向本院提出上訴狀（須附
繕本）。
「切勿逕送上級法院」
                                      書記官  張建成
中    華    民    國    95    年    4     月    27    日


司法院資訊處製作；財團法人民間司法改革基金會備份。
